臺灣高等法院臺中分院刑事判決　　　 96年度交上易字第185號
上　訴　人
即　被　告　丙○○
　　　　　　　　　　0號8樓之.
選任辯護人　歐東洋律師
上列上訴人因過失致人於死案件，不服臺灣臺中地方法院九十五
年度交易字第六一五號中華民國九十五年十一月二十九日第一審
判決（起訴案號：臺灣臺中地方法院檢察署九十五年度偵字第一
四○七○號），提起上訴，本院判決如下：
    主  文
上訴駁回。
    事  實
一、丙○○於民國（下同）九十四年十二月十五日下午五時許，
    自臺中市○○區○○路與西屯路交岔路口旁之黃昏市場買完
    菜後，騎乘車牌號碼Ｊ７Ｚ－８０２號重型機車（車主登記
    為宋炳宏，由蔡寶貴使用），欲返回位於臺中市○○區○○
    里○○鄰○○路二七三之二號之住處，沿著臺中市○○路由
    南往北行駛（即往大雅鄉方向行駛），於同日下午五時五十
    八分許，行經臺中市○○路與福雅路二一三巷之無號誌交岔
    路口時，其應注意汽車行駛時之車前狀況，並隨時採取必要
    之安全措施，而依當時天候晴，夜間有照明，路面乾燥、無
    缺陷、無障礙物，視距良好，並無不能注意之情形，詎丙○
    ○竟疏未注意及此，適有陳王碧錦提餿水桶在福雅路旁傾倒
    廚餘完畢，欲由東往西穿越福雅路，應注意左右來車始可小
    心迅速穿越，亦疏未注意及此，即貿然穿越福雅路，因此，
    蔡寶貴騎乘機車之左側把手不慎撞及陳王碧錦之左臀上後腹
    腰部，致陳王碧錦倒地，並因而受有頭、胸部挫傷、顱內出
    血及胸腔內出血等傷害，經送醫後，延至九十四年十二月十
    五日下午七時十分許，不治死亡。
二、案經被害人陳王碧錦之子乙○○訴請臺灣臺中地方法院檢察
    署檢察官偵查起訴。
    理  由
一、本案上訴人即被告丙○○（以下簡稱為被告）固坦承伊確有
    於上開時間騎乘上開機車行經上開地點之情，亦不否認伊所
    騎乘之機車確有倒地，致伊亦有受傷，但被告仍矢口否認伊
    所騎乘之機車有撞及被害人陳王碧錦，並辯稱：伊騎乘機車
    行經上開路口時，感覺後面車輛很多，有車子一直靠近伊，
    伊要往右邊偏駛，之後不久就覺得左手臂撞到東西，伊就昏
    過去了，伊並未看到陳王碧錦，陳王碧錦應非伊所騎乘之機
    車撞及，伊之車速不快，如係伊所騎乘之機車左手把碰到被
    害人陳王碧錦之左後臀部，應不致引起被害人陳王碧錦胸腔
    出血，本案應係另有其他車輛壓過被害人陳王碧錦等語。
二、然查：
（一）證人張文聰於檢察官偵訊中證稱：伊在門口抱著孫子看風
      景，聽到「碰」一聲，就走出來，看到一位老人家躺在路
　    上，馬上叫太太抱孫子，伊即去打電話，並趕緊去阻擋後
      方來車，當時除了老人家躺在路中間外，尚有機車騎士躺
      在路旁，該機車騎士準備要打電話，伊問該機車騎士住何
      處，該機車騎士說住在資源回收站那邊，伊聽「碰」一聲
      ，就出來看，當時車子很多，但車子都開得很順，並未發
      現有何異樣等語（九十四年相字第二○九五號卷第九十七
      頁），其後並於原審法院審理時，具結證稱：伊先聽到碰
      的一聲，馬上眼睛往聲音方向一看，看到被害人躺在地上
      ，伊有看到被害人爬起來，但馬上又倒下去等語，伊當日
      僅只看到被害人、被告及被告倒地之機車，並未看到其它
      機車倒地等情（見原審卷宗第六八、六九頁）。依據證人
      張文聰之證詞，其於案發之前既於住處門口即靠近道路旁
      ，且甫聽聞碰撞聲即向外探視，甚且目睹陳王碧錦於遭撞
      擊爬起旋即不支倒地等情，足見證人張文聰目睹肇事現場
      情形，距上開事故發生之時，顯甚為緊接。則以證人張文
      聰於事故發生之後，旋即目擊被告及陳王碧錦倒地等情，
      堪認被告及陳王碧錦均係於碰撞發生後極相密接之時間倒
      地。
（二）又本案被害人陳王碧錦於案發當時，係提餿水在福雅路旁
      傾倒廚餘完畢，欲由東往西穿越福雅路，此情業據證人即
      告訴人乙○○於檢察官偵查中供述明確，並有交通事故現
      場圖一份在卷可稽。又被告既不諱言左側把手碰撞物體等
      語，且被害人陳王碧錦於左臀上後腹腰部沿足跟向上有八
      十二公分之瘀青，且此瘀青應係遭碰撞所造成等情，亦據
      證人即台灣台中地方法院檢察署法醫師黃哲信於原審法院
      審理時證述在卷（見原審卷宗第六六頁），並有臺灣臺中
      地方法院檢察署驗斷書一份在卷可資佐證，經核與被害人
      陳王碧錦由東往西欲穿越福雅路，其身體左側對向由南向
      北行駛之被告，嗣被告左側機車把手撞擊陳王碧錦等情相
      吻合。又事故現場被告所駕駛之機車及陳王碧錦之鍋子陶
      瓷碎片圴係倒落於外側車道，且被告機車係在陳王碧錦倒
      地處東北方向，二者相距約四至五公尺，陳王碧錦倒地處
      往路旁方向有一刮地痕，上開各情亦據證人即臺中市警察
      局消防局至現場救護之警員陳杰祺、康世倫於檢察官偵訊
      中證述在卷。上開證詞經核亦與被告左側車把手撞擊被害
      人陳王碧錦之後，被害人陳王碧錦及其所持之鍋子受撞擊
      倒落於地，而被告所駕駛之車輛因原由南向北行駛，故其
      左側即西側碰撞被害人陳王碧錦，因此碰撞之後，原向北
      前進之慣性乃向東北側滑行之物理現象相符。
（三）此外，被害人陳王碧錦遭碰撞之後，其四肢僅有擦傷，並
      無一般行人遭汽車碰撞後之下肢瘀青之情形，此有前揭驗
      斷書在卷可憑，是應可排除被害人陳王碧錦在遭被告所騎
      乘之機車碰撞前、後，又遭其他汽車碰撞之可能。又人體
      受撞擊之後如翻滾，有可能會造成胸腔出血或顱內出血一
      節，業據證人黃哲信於原審法院證述在卷。而人體受撞擊
      之後，其傷勢之輕重，固與撞擊之力道、位置有關，惟亦
      與遭撞擊後人體著地即與地面碰撞之部位、力道等相涉。
      況被告於案發當時之車速如何，固無確實之證據資料可資
      認定，但以被告自述車禍發生之後受傷昏迷之情形，其當
      時之行車速度亦不可能僅有時速一、二十公里。是被告辯
      稱：以其車速及撞擊被害人之部位，應不可能將被害人陳
      王碧錦撞倒，應係另有其他車輛壓過被害人云云，尚非可
      信。又被告聲請傳喚之證人蘇麗珠於原審法院證稱：伊於
      前揭時間行經事故現場前，於遠處見有機車行經躺在路上
      的人，但有無壓到，伊不知道等語。是依證人蘇麗珠之證
      詞，亦無從證明有其它機車壓過被害人陳王碧錦。綜上所
      述，被告及陳王碧錦均係於碰撞發生之後，極相密接之時
      間倒地，且依前揭肇事後現場之跡證，經核亦與被告騎乘
      機車碰撞陳王碧錦之情節相符，本院亦排除有其它有利被
      告認定之可能，堪認被告所騎乘之機車左側把手確有撞擊
      被害人陳王碧錦左臀上後腹腰部，致被害人陳王碧錦倒地
      之事實，且亦排除有其它車輛撞擊被害人陳王碧錦之可能
      。證人即案發之後前往處理之警員丁○○亦在本院審理時
      ，證稱：「（辯護人請提示相驗卷第十九頁現場圖【審判
      長提示相驗卷第十九頁現場圖】，問：這個現場圖是你繪
      製的？）答：對的」、「（辯護人問：請求看一下這張現
      場圖上有機車與行人有發生碰撞的記載，請問你是依照何
      證據作如此的結論？）答：機車上面有明顯的痕跡與血跡
      」、「（辯護人問：所謂明顯的痕跡是如何的情況？）答
      ：他的前車頭已經有凹陷下去，我們當時在牽車頭時已經
      有些卡住，這表示機車有相撞」、「他是車頭與輪胎內縮
      ，是指第九十頁下方那張照片」等語（見本院卷宗第五九
      頁）；且依卷附警員丁○○所拍攝之照片，被告所騎乘機
      車之右側及車後亦未見有損壞（見相驗卷宗第九二、九三
      頁照片）；依據上開證據，益證本案被告所騎乘機車確有
      碰撞被害人陳王碧錦，且被告所騎乘機車並未另遭其他車
      輛自後、自右追撞或擦撞。被告所辯，尚難採信。
（四）按汽車駕駛人應注意車前狀況，隨時採取必要安全措施，
      此於道路交通安全規則第九十四條第三項訂有明文，本案
      被告駕車自應注意上述道路交通安全規定。查本案被告肇
      事時，天候晴，夜間有照明，路面乾燥、無缺陷、無障礙
      物，視距良好，此有交通事故調查報告表在卷可稽，顯見
      被告亦無不能注意之情形。詎被告未注意遵守上開交通安
      全規定，未注意車前狀況並隨時採取必要之安全措施，致
      肇本件車禍，自堪認定其有過失。又本案被害人陳王碧錦
      因本件車禍事故送醫後仍因受有頭、胸部挫傷、顱內出血
      及胸腔內出血等傷害，延至九十四年十二月十五日下午七
      時十分許，不治死亡等情，亦經檢察官督同法醫師相驗屬
      實，製有相驗筆錄、相驗屍體證明書、驗斷書各一份在卷
      可稽，是被告未盡其前開注意義務肇事致被害人死亡，兩
      者間亦顯有相當因果關係。
（五）公訴意旨另以被告有於行經無號誌交岔路口未減速慢行，
      作隨時停車之準備之過失。惟查：本件案發地點並無緊急
      煞車之痕跡，且被告與被害人陳王碧錦碰撞後其機車向東
      北側滑行，與被害人約僅距四至五公尺業如前述，是亦無
      證據證明被告之機車有超速行駛撞擊後長距離滑行之情形
      ，自難認被告有未減速慢行，作隨時停車之準備之過失，
      是公訴意旨認被告有此部分過失，尚無證據證明。另本案
      既無確切之證據足堪認定被告有超速行駛，以被害人陳王
      碧錦亦有注意左右來車小心迅速穿越之注意義務，如其注
      意上情亦當能避免本件事故之發生，則被害人陳王碧錦本
      身亦有疏未注意左右來車小心迅速穿越之過失，亦堪認定
      。以上均應併予敘明。
（六）綜上所述，本案被告之犯罪事證已甚明確，被告犯行堪以
      認定。應依法予以論科。
三、核被告所為，係犯刑法第二百七十六條第一項之過失致人於
    死罪。按刑法第六十二條所謂自首，須犯人在其犯罪未被發
    覺之前，向該管公務員自承犯罪，而受裁判（最高法院五十
    一年台上字第一四八六號判例參照），查本案被告自警訊、
    檢察官偵查及原審與本院審理中，均辯稱其未撞擊被害人而
    否認肇事，足認其並未在其犯罪未被發覺之前，向該管公務
    員自承犯罪之事實。又依據警員丁○○在本院審理時所為之
    證詞，其係因到醫院訊問被告時，被告有講另一個人已經送
    到澄清醫院，才認為被告有自首而在「台中市○○○道路交
    通事故肇事人自首情形欄」勾選被告有承認肇事而為自首之
    情形。但依據警員丁○○在醫院訊問被告所製作之談話紀錄
    表，被告就車禍之發生經過係供稱：「．．．．．．我感覺
    福雅路有車輛行駛，車輛位置左手邊的後方，我就將機車騎
    到路旁，靠右側行駛，我知道左後方有車，車速很快，我後
    來就不醒人事，我沒感覺是被撞或撞到東西」、「我沒有看
    到路邊是有行人在走」等語（見相驗卷宗第二四頁）。由其
    上開供述，尚難認定被告在警員丁○○為上開訊問時，有向
    警員丁○○自首犯罪之情事，尚無從依據刑法自首之規定減
    輕其刑。
四、原審判決以被告之上開犯罪事證已甚明確而堪認定，乃審酌
    被告之品行（並無前科）、本案犯罪之過失程度、所致危害
    、及被害人陳王碧錦對此車禍之發生亦與有過失、以及被告
    犯罪後飾詞諉過，毫無與被害人家屬和解之意等一切犯罪情
    狀，並依據刑事訴訟法第二百九十九條第一項前段、刑法第
    二百七十六條第一項、原罰金罰鍰提高標準條例第一條前段
    等規定，量處被告有期徒刑八月，其認事用法均無不合，量
    刑亦屬妥適。被告以上開情詞上訴否認犯罪，或指摘原審判
    決量刑過重，其上訴為無理由，應予駁回。
五、據上論斷，應依刑事訴訟法第三百六十八條，判決如主文。
本案經檢察官甲○○到庭執行職務。
中　　華　　民　　國　　96　　年　　4 　　月　　25　　日
            刑事第三庭    審判長法　官  王  增  瑜
                                法　官  蔡  紹  良
                                法　官  廖  柏  基
上列正本證明與原本無異。
不得上訴。
                                書記官  王  麗  英
中　　華　　民　　國　　96　　年　　4 　　月　　25　　日
附錄論罪科刑法條
刑法第二百七十六條第一項：
因過失致人於死者，處二年以下有期徒刑、拘役或二千元以下罰
金。
